【裁判字號】    95,交易,191
【裁判日期】    950815
【裁判案由】    過失傷害
【裁判全文】
臺灣板橋地方法院刑事判決             95年度交易字第191號
公  訴  人  臺灣板橋地方法院檢察署檢察官
被      告  丙○○
上列被告因過失傷害案件，經檢察官提起公訴（95年度偵字第
8227號），本院判決如下：
    主  文
丙○○因過失傷害人，處有期徒刑參月，如易科罰金，以參佰元
折算壹日。緩刑貳年。
    事  實
一、丙○○於民國九十四年八月五日晚間八時許，駕駛車號３０
    ６９－ＤＡ號自用小客車，沿臺北縣三重市○○街由東往西
    方向行駛，行經臺北縣三重市○○街與三和路二段交岔路口
    時，原應注意車前狀況，隨時採取必要之安全措施，而當時
    天候雨、夜間有照明、路面濕潤無缺陷、無障礙物、視距良
    好，依丙○○之智識程度，並無不能注意之情事，竟疏未注
    意車前狀況，貿然駛出上開交岔路口，欲左轉彎福德北路往
    重新路方向行駛，適有行人乙○○與甲○○沿福德北路往三
    和路二段方向行走，丙○○駕駛之上開車輛因此撞擊正欲穿
    越長元街街口之乙○○右腳踝，致乙○○受有右脛骨遠端閉
    鎖性骨折之傷害。丙○○肇事後，在有偵查犯罪職權之公務
    員知悉其犯罪事實前，即當場向前來處理之臺北縣政府警察
    局交通警察隊三重分隊員警自承上情並接受裁判。
二、案經乙○○訴由臺北縣政府警察局三重分局移送臺灣板橋地
    方法院檢察署檢察官偵查起訴。
    理  由
壹、證據能力部分：
一、按被告以外之人於審判外之言詞或書面陳述，除法律有規定
    者外，不得作為證據，刑事訴訟法第一百五十九條第一項固
    有明定。惟被告以外之人於審判外之陳述，雖不符同法第一
    百五十九條之一至之四規定，但經當事人於審判程序同意作
    為證據，法院審酌該言詞陳述或書面作成時之情況，認為適
    當者，亦得為證據，且當事人、辯護人於法院調查證據時，
    知有第一百五十九條第一項不得為證據之情形，而未於言詞
    辯論終結前聲明異議者，視為有前項之同意，此亦據刑事訴
    訟法第一百五十九條之五規定甚明。
二、查本案之道路交通事故現場圖、道路交通事故調查報告表(一)
    (二)、聯合醫院中醫院區診斷證明書、事故現場及車損照片十
    六張等證據，被告於本院九十五年七月十三日準備程序中，
    已陳稱：「對證據能力沒有意見，同意引為審判期日調查之
    證據」等語明確，顯然已同意將上開書證作為證據，本院審
    酌上開書證並非非法取得，亦無證明力明顯過低之情形，是
    均得作為認定被告犯罪之證據。
貳、得心證之理由：
一、訊據被告丙○○承認於前揭時、地駕駛車輛撞擊行人乙○○
    ，致乙○○受有右脛骨遠端閉鎖性骨折之傷害等情不諱，惟
    矢口否認犯罪，辯稱：伊對於車禍之發生沒有過失云云。經
    查：
  (一)被告於前揭時、地駕駛車輛撞擊乙○○，致乙○○受有右脛
    骨遠端閉鎖性骨折之傷害乙節，業據被告自承不諱，並據證
    人即告訴人乙○○、與乙○○同行之甲○○於本院審理時具
    結證述明確（見本院卷九十五年八月一日審判筆錄），復有
    道路交通事故現場圖、道路交通事故調查報告表(一)(二)、聯合
    醫院中醫院區診斷證明書、事故現場及車損照片十六張在卷
    可稽（見偵查卷第十四頁至第十六頁、第十八頁、第二十一
    頁至第二十八頁），堪予認定。
  (二)按汽車行駛時，駕駛人應注意車前狀況，隨時採取必要之安
    全措施，道路交通安全規則第九十四條第三項定有明文。被
    告於九十四年八月五日、九十五年二月六日警詢及九十五年
    四月二十八日檢察官訊問時，已自承：「... 我就起走要左
    轉福德北路，突然我車與該行人發生擦撞，才知道肇事，我
    當時沒見到該行人，而且行人穿黑色衣服，所以未見到。」
    、「... 在左轉時因行人穿著黑色衣服且天氣下雨，因此我
    沒有看到對方，結果我車左前輪與對方右腳發生擦撞而肇事
    。」及「對方走過來，我沒有看到。」等情不諱，而當時天
    候雨、夜間有照明、路面濕潤無缺陷、無障礙物、視距良好
    乙節，另據道路交通事故調查報告表(一)(二)記載明確，顯然依
    被告之智識程度，並無不能注意之情形，被告竟疏未注意，
    即貿然駛出交岔路口，其駕駛行為自有過失，且其過失行為
    與乙○○之受傷間具有相當因果關係，已堪認定。
  (三)證人乙○○、甲○○雖另於本院審理時證稱：被告係闖紅燈
    左轉云云。然查：證人乙○○於九十四年八月五日、九十五
    年二月六日二次警詢時，僅稱：「我當時是沿福德北路往三
    和路二段方向行走，等我走到肇事處時，等我們走快到長元
    街口時，突然該自小客車左轉出來... 。」、「我當時是沿
    福德北路往三和路二段方向行走，我行走方向沒有設置行人
    穿越道，我要行走經過該路口時，就是長元街與三和路口時
    ，突然有輛自小客車由丙○○所駕駛３０６９－ＤＡ號沿長
    元街要左轉三和路二段，我發現時就已經來不及反應，結果
    該自小客車左前與我身體右側發生擦撞而肇事。」等語，均
    未提及被告有闖紅燈之違規行為，嗣於九十五年四月十九日
    始第一次陳稱被告闖紅燈，斯時距離案發時間已相隔八月之
    久，所言是否真實可採，已不無疑問。又證人乙○○於本院
    審理時，雖證稱：「我們要穿越長元街口前，有站在路口等
    綠燈。」、「我只知道我穿越長元街，我的燈號是綠燈...
    。」、「因為我方向的號誌是綠燈，所以我判斷被告方向的
    號誌是紅燈。」等情，惟經公訴人當庭請證人乙○○在本案
    道路交通事故現場圖影本上，標示其與甲○○等待紅綠燈及
    所觀望之號誌位置，結果證人乙○○所指之等待位置，已甚
    接近交岔路口正中央，與其在警詢中指陳之行進方向有所出
    入，其所繪出之號誌位置，亦與警員繪製之現場圖不符，顯
    然證人乙○○就本案之發生經過，記憶已趨模糊。況證人乙○○於本院審理時雖證稱：「（你為何在事故發生的現場及
    提出告訴之警詢時，都沒有向警察強調被告是紅燈左轉？）
    因為當時警察沒有問我，如果有問我，我就會講。」云云，
    然警員確曾詢問肇事地點有無號誌燈一事，業據上開二份警
    詢筆錄記載明確，而闖紅燈乃社會通常觀念下之重大違規駕
    駛行為，如真有此事，一般人當知在第一時間即應提供給警
    方參考，惟證人乙○○竟遲至事發後八個月才陳稱此節，亦
    與常情有違。又證人甲○○雖亦於本院審理時證稱：被告從
    長元街要左轉福德北路時，其行向之燈號為紅燈，惟其另稱
    ：「（九十四年八月五日晚上八時許，是否目睹告訴人遭一
    臺自小客車撞擊？）是的，我們在便利商店買完東西後，有
    停下來等紅綠燈，我朋友乙○○說已經綠燈，可以走，就拉
    著我過馬路。」、「（當時有無看到被告駕駛的車輛過來？
    ）我站在乙○○右手邊，所以沒有看到車輛開過來，我只有
    看到被告的車輛停下來，後來乙○○就拉著我走。」等語，
    可見穿越馬路時，甲○○並未特別留意該路口之行車動態，
    當時既因乙○○擋住視線而未看見被告車輛駛入交岔路口之
    情形，又僅因乙○○告知可以過馬路即隨之起步，何以竟獨
    獨能確認被告行向之燈號情況？綜合上情，證人乙○○、甲○○證稱：被告係闖紅燈左轉云云，因有前述之瑕疵而尚難
    認為真實可採。惟被告有未注意車前狀況之過失駕駛行為，
    業經本院審認明確，本案縱乏積極證據可認被告闖紅燈，亦
    無解於其過失罪責之成立。
  (四)又查證人乙○○、甲○○所欲穿越之長元街口，並未劃設行
    人穿越道，此節業據證人乙○○在本院審理時證述明確，並
    有道路交通事故現場圖一紙在卷可憑。然按行人在未設有行
    人穿越道、人行天橋或人行地下道等行人穿越設施，亦非禁
    止穿越之路段穿越道路時，應注意左右無來車，始可小心迅
    速穿越，道路交通安全規則第一百三十四條第六款定有明文
    ，可知並非未劃設行人穿越道之路口，行人即不得穿越，被
    告執此抗辯其並無過失云云，尚非可採。至於被告確有過失
    致乙○○受傷之犯行，業經本院審認如前，本案無再送臺灣
    省臺北縣區車輛行車事故鑑定委員會鑑定肇事原因之必要，
    併此敘明。
  (五)綜上所述，本案事證明確，被告犯行堪予認定。
二、論罪科刑：
  (一)被告行為後，如附表所示之相關法律業經變更，並均於九十
    五年七月一日施行，茲經本院綜合全部罪刑整體比較結果，
    裁判時之新法並未較有利於被告，依現行刑法第二條第一項
    前段規定（現行刑法第二條第一項之規定，係規範行為後法
    律變更所生新舊法比較適用之準據法，於新法施行後，應適
    用新法第二條第一項之規定，為「從舊從輕」之比較，有最
    高法院九十五年第八次刑事庭會議決議可資參考），自均應
    適用行為時即修正前之各規定論處。
  (二)核被告所為，係犯修正前刑法第二百八十四條第一項前段之
    過失傷害罪。又按刑法第六十二條所謂自首，祇以犯人在其
    犯罪未發覺前，自行向該管公務員申告其犯罪事實，而接受
    裁判為已足，至於嗣後對於犯行有所辯解，乃辯護權之行使
    ，不能據此即認其先前之自首失其效力（最高法院九十二年
    度台上字第七二五四號判決採同一意旨）。查被告於車禍發
    生後，在有偵查犯罪職權之公務員知悉其犯罪事實前，留在
    現場並向前來處理之臺北縣政府警察局交通警察隊三重分隊
    員警承認肇事乙節，有臺北縣政府警察局三重分局道路交通
    事故肇事人自首情形調查表一紙附卷可憑（見偵查卷第十七
    頁），則被告雖對其有無過失一事有所爭執，惟此要屬被告
    於刑事訴訟程序上行使辯護權之範疇，揆諸前揭說明，仍認
    其符合自首要件，應依修正前刑法第六十二條前段規定，減
    輕其刑。爰審酌被告之素行良好，惟被害人所受傷勢非輕，
    暨被告之智識程度、犯罪後態度、過失程度等一切情狀，量
    處如主文所示之刑，並依修正前刑法第四十一條第一項前段
    、罰金罰鍰提高標準條例第二條（現已刪除）之規定，諭知
    易科罰金之折算標準。
  (三)又按刑法第七十四條關於緩刑之規定，於九十五年七月一日
    亦經修正施行，惟緩刑規定並非關於行為可罰性之法律規範
    ，而係屬刑之宣告規範，無現行刑法第二條第一項之適用，
    其適用關係乃以案件在裁判時為準，並非以行為時為準，本
    案犯罪時間固在前揭刑法修正施行前，惟裁判時已於刑法修
    正施行後，就緩刑之宣告自應適用現行刑法第七十四條之規
    定（參照最高法院九十五年第八次刑事庭會議決議），且緩
    刑之宣告既無現行刑法第二條第一項之適用，而未涉及法律
    變更之比較，故本案雖就如附表所示之相關法律均適用修正
    前之規定諭知，緩刑之宣告則適用現行法之規定，亦無悖最
    高法院二十七年上字第二六一五號判例、同院八十七年度臺
    非字第四００號判決所揭示之「擇用整體性原則」，併此指
    明。經查被告前未曾因故意犯罪而受有期徒刑以上刑之宣告
    ，有臺灣高等法院被告前案紀錄表一份在卷可考，其因一時
    失慮致罹刑典，惟經此偵、審程序之教訓，當知所警惕而信
    無再犯之虞，且被告雖未與告訴人達成和解，惟此係雙方就
    賠償金額之認知差距過大所致，被告復已先就部分賠償金額
    予以提存，有本院提存所九十五年度存字第四一一四號提存
    書一紙附卷供參，顯然被告並非全無賠償告訴人之誠意，又
    被告現仍就學中，此節業據被告於本院審理時陳稱明確，並
    有國立臺北科技大學九十四學年度第二學期行事曆一紙在卷
    可佐，是本院認上開所宣告之刑，以暫不執行為適當，爰併
    予宣告緩刑二年，以啟自新。
據上論斷，應依刑事訴訟法第二百九十九條第一項前段，刑法第
二條第一項前段、修正前第二百八十四條第一項前段、修正前第
六十二條前段、修正前第四十一條第一項前段、第七十四條第一
項第一款，罰金罰鍰提高標準條例第一條前段、修正前第二條，
判決如主文。
本案由檢察官丁○○提起公訴，經檢察官溫祖德到庭執行職務。
中    華    民    國    95    年    8     月    15    日
                  交通法庭    審判長法  官  樊季康
                                    法  官  張筱琪
                                    法  官  劉元斐
上列正本證明與原本無異。
如不服本判決，應於判決送達後十日內向本院提出上訴狀 (應附
繕本) ，上訴於臺灣高等法院。
                                    書記官  郭玉芬
中    華    民    國    95    年    8     月    15    日
附錄本案論罪科刑所引法條：
刑法第二百八十四條：
因過失傷害人者，處六月以下有期徒刑、拘役或五百元以下罰金
，致重傷者，處一年以下有期徒刑、拘役或五百元以下罰金。
從事業務之人，因業務上之過失傷害人者，處一年以下有期徒刑
、拘役或一千元以下罰金，致重傷者，處三年以下有期徒刑、拘
役或二千元以下罰金。
附表
┌──────┬───────────┬───────────┬────────────┐
│相關修正條文│行為時即修正前之規定  │裁判時即修正後之規定  │本案具體適用後之比較結果│
├──────┼───────────┼───────────┼────────────┤
│刑法第二百八│因過失傷害人者，處六月│因過失傷害人者，處六月│刑法分則各編所定罰金之貨│
│十四條第一項│以下有期徒刑、拘役或五│以下有期徒刑、拘役或五│幣單位原為銀元，且依修正│
│            │百元以下罰金，致重傷者│百元以下罰金，致重傷者│前刑法第三十三條第五款規│
│            │，處一年以下有期徒刑、│，處一年以下有期徒刑、│定，罰金刑為一銀元以上，│
│            │拘役或五百元以下罰金。│拘役或五百元以下罰金。│而有關罰金倍數之調整及銀│
├──────┼───────────┼───────────┤元與新臺幣之折算標準，則│
│第三十三條  │罰金：一元以上。      │罰金：新臺幣一千元以上│定有「罰金罰鍰提高標準條│
│第五款      │                      │，以百元計算之。      │例」及「現行法規所定貨幣│
├──────┼───────────┼───────────┤單位折算新臺幣條例」，除│
│刑法施行法第│無。                  │中華民國九十四年一月七│罰金以一銀元折算三元新臺│
│一之一條    │                      │日刑法修正施行後，刑法│幣外，並將七十二年六月二│
│            │                      │分則編所定罰金之貨幣單│十六日以前修正之刑法部分│
│            │                      │為為新臺幣（第一項）。│條文罰金數額提高二至十倍│
│            │                      │九十四年一月七日刑法修│，其後修正者則不再提高倍│
│            │                      │正時，刑法分則編未修正│數。九十五年七月一日施行│
│            │                      │之條文定有罰金者，自九│之現行刑法第三十三條第五│
│            │                      │十四年一月七日刑法修正│款則將罰金刑提高為新臺幣│
│            │                      │施行後，就其所定數額提│一千元以上，並以百元計算│
│            │                      │高為三十倍。但七十二年│，復增訂刑法施行法第一之│
│            │                      │六月二十六日至九十四年│一條，將刑法分則編各罪所│
│            │                      │一月七日新增或修正之條│定罰金之貨幣單位改為新臺│
│            │                      │文，就其所定數額提高為│幣，並將七十二年六月二十│
│            │                      │三倍（第二項）。      │六日以前修正之刑法部分條│
│            │                      │                      │文罰金數額提高為三十倍，│
│            │                      │                      │其後修正者則提高為三倍。│
│            │                      │                      │故刑法第二百八十四條第一│
│            │                      │                      │項之規定，因上開包裹式修│
│            │                      │                      │法之結果，應認亦有修正。│
│            │                      │                      │比較修正前、後之規定，其│
│            │                      │                      │罰金刑最高數額雖屬一致，│
│            │                      │                      │但修正前罰金刑之最低數額│
│            │                      │                      │為銀元一元，折算成新臺幣│
│            │                      │                      │三元，修正後罰金之最低數│
│            │                      │                      │額則為新臺幣一千元，自以│
│            │                      │                      │修正前即行為時法有利於被│
│            │                      │                      │告。                    │
├──────┼───────────┼───────────┼────────────┤
│自首        │對於未發覺之罪自首而受│對於未發覺之罪自首而受│依行為時法自首係必減輕其│
│（刑法第六十│裁判者，減輕其刑。    │裁判者，得減輕其刑。  │刑，修正後則僅「得」減輕│
│二條前段）  │                      │                      │其刑，以修正前之規定有利│
│            │                      │                      │於被告。                │
├──────┼───────────┼───────────┼────────────┤
│易科罰金之折│犯最重本刑為五年以下有│犯最重本刑為五年以下有│依行為時即修正前刑法第四│
│算標準（刑法│期徒刑以下之刑之罪，而│期徒刑以下之刑之罪，而│十一條第一項前段、罰金罰│
│第四十一條第│受六個月以下有期徒刑或│受六個月以下有期徒刑或│鍰提高標準條例第二條前段│
│一項前段）  │拘役之宣告，因身體、教│拘役之宣告者，得以新臺│（現已刪除）之規定，易科│
│            │育、職業、家庭之關係或│幣一千元、二千元或三千│罰金係以銀元一百元以上三│
│            │其他正當事由，執行顯有│元折算一日，易科罰金。│百元以下折算一日，換算新│
│            │困難者，得以一元以上三│                      │臺幣後，係以新臺幣三百元│
│            │元以下折算一日，易科罰│                      │以上九百元以下折算一日，│
│            │金。                  │                      │惟依修正後之刑法第四十一│
│            │                      │                      │條第一項前段規定，其最低│
│            │                      │                      │易科罰金之折算標準為新臺│
│            │                      │                      │幣一千元，自以修正前之規│
│            │                      │                      │定有利於被告。          │
└──────┴───────────┴───────────┴────────────┘


司法院資訊處製作；財團法人民間司法改革基金會備份。
